臺灣南投地方法院民事裁定
110年度消債更字第30號
聲  請  人  
即  債務人  卓浩    
代  理  人  許舒凱律師(法扶律師)
相  對  人  
即  債權人  合作金庫商業銀行股份有限公司

法定代理人  雷仲達  
代  理  人  李秉修  
相  對  人  
即  債權人  中國信託商業銀行股份有限公司
                      設臺北市○○區○○○路000○000○000○000○000號
法定代理人  利明献  


相  對  人  
即  債權人  臺灣銀行股份有限公司

法定代理人  許志文  
代  理  人  陳怡卉  
相  對  人  
即  債權人  合迪股份有限公司

法定代理人  陳鳳龍  


相  對  人  
即  債權人  交通部公路總局臺中區監理所南投監理站

法定代理人  黃永松  
上列當事人間更生事件，本院裁定如下：
    主  文
聲請人即債務人甲○自民國一百一十年十月二十一日十六時起開
始更生程序。
命司法事務官進行本件更生程序。
    理  由
一、按債務人對於金融機構負債務者，在聲請更生前，應向最大
    債權金融機構請求協商債務清償方案，或向其住、居所地之
    法院或鄉、鎮、市、區調解委員會聲請債務清理之調解，消
    費者債務清理條例（下稱消債條例）第151條第1項定有明文
    。
二、經查：聲請人即債務人（下稱聲請人）因認自身有不能清償
    債務之情，於民國110年4月12日以書面向本院聲請與相對人
    即債權人（下稱相對人）進行債務清理之調解，經本院以11
    0年度司消債調字第4號前置調解事件受理在案；惟因相對人
    合迪股份有限公司於調解期日未到場，聲請人認無調解實益
    ，致於110年2月23日調解不成立，經本院核發調解不成立證
    明書等節，業經本院依職權調取本院110年度司消債調字第4
    號前置調解事件卷宗審閱無訛，堪認屬實；從而，本件聲請
    更生程序，尚屬適法，先予敘明。
三、次債務人不能清償債務或有不能清償之虞者，得依本條例所
    定更生或清算程序，清理其債務；債務人無擔保或無優先權
    之本金及利息債務總額未逾1,200萬元者，於法院裁定開始
    清算程序或宣告破產前，得向法院聲請更生，消債條例第3
    條、第42條第1項定有明文。再按法院開始更生程序之裁定
    ，應載明其年、月、日、時，並即時發生效力；法院裁定開
    始更生或清算程序後，得命司法事務官進行更生或清算程序
    ，必要時，得選任律師、會計師或其他適當之自然人或法人
    一人為監督人或管理人，消債條例第45條第1項、第16條定
    有明文。
四、聲請意旨略以：聲請人積欠相對人已知之債務總額為98萬0,
    508元，有不能清償債務之情事，未逾1,200萬元；聲請人現
    在茹翌商行任職，擔任疊貨人員兼小貨車司機工作，每月固
    定收入約為4萬5,000元；每月個人生活必要支出約1萬4,819
    元、扶養1名未成年子女必要支出約1萬元；現名下無財產；
    並無清算或破產等事件現繫屬於法院，爰依法聲請更生等語
    。
五、經查：
　㈠聲請人現在茹翌商行任職，擔任疊貨人員兼小貨車司機工作
    ，每月固定收入約為4萬5,000元乙節，有該商行開立之在職
    證明、薪資證明附卷可佐（見本院卷第71、73、295頁），
    堪認聲請人應有固定收入約4萬5,000元，而有清償債務之可
    能。
  ㈡聲請人主張其每月個人生活必要支出約為1萬4,819元；其另
    須與其餘扶養義務人共2人，共同扶養1名未成年子女，每月
    扶養必要支出約為1萬元；從而，其每月個人生活及扶養之
    必要支出共計為2萬4,819元等情。本院考量聲請人之負債現
    況，其日常生活所需費用，自應節制開支，不得有超越一般
    人最低生活標準之享受，其對他人扶養程度，亦應有所限度
    ，不應與一般人相當，以免有失衡平，故參酌消債條例第64
    條之2所定債務人及其共同生活親屬所必要生活費數額之認
    定標準，以最近1年衛生福利部或直轄市政府所公告當地區
    每人每月最低生活費（110年度臺灣省每人每月最低生活費
    ）1.2倍計算數額即1萬5,946元（計算式：1萬3,288元×1.2 
    倍≒1萬5,945.6元，小數點以下四捨五入），作為必要支出
    之標準，除有特殊情形並有證據證明者外，不宜超出此金額
    之範圍。衡以聲請人前開所列每月個人生活必要支出金額約
    為1萬4,819元，未逾越上開1萬5,946元之範圍，尚屬相當。
    又衡以聲請人子女1人，目前為未成年，且未領有社會補助
    或津貼，由聲請人與其餘扶養義務人2人共同負擔其等扶養
    費用，誠屬合理；惟聲請人每月扶養必要支出金額應以7,97
    3元為範圍（計算式：1萬5,946元／2扶養義務人=7,973元）
    ，則聲請人前開所列每月扶養必要支出金額約為1萬元，於7
    ,973元範圍內，尚屬合理，至於逾越部分，因尚無證據證明
    有何特殊情形存在，應予剔除。從而，堪認聲請人主張其每
    月個人生活及扶養之必要支出約為2萬2,792元（計算式：1
    萬4,819元+7,973元=2萬2,792元），屬合理之支出範圍。則
    聲請人每月固定收入約4萬5,000元，於扣除個人生活及扶養
    之必要支出約2萬2,792元後，每月尚有餘額約2萬2,208元，
    可資作為清償債務之基礎。
  ㈢依相對人合作金庫商業銀行股份有限公司陳報至110年6月15
    日止，其債權額（含本金、利息）為17萬3,261元、相對人
    中國信託商業銀行股份有限公司陳報至110年6月15日止，其
    債權額（含本金、利息）為10萬7,934元、相對人臺灣銀行
    股份有限公司陳報至110年6月29日止，其債權額（本金）為
    9萬8,909元、相對人合迪股份有限公司陳報至110年6月7日
    止，其債權額（含本金、利息）為69萬6,476元、相對人交
    通部公路總局臺中區監理所南投監理站於110年6月24日止，
    其債權額為2萬8,600元，合計上開債權總額（含本金、利息
    ）為110萬5,180元。然而，聲請人名下現無財產，有財產稅
    總歸戶財產查詢清單、高額壽險資訊連結作業資料、南山人
    壽保險股分有限公司110年7月22日函暨所附保單明細表等件
    在卷可查（見卷第75、223至234、243、327至329頁），再
    衡其現有收支狀況，足認其確有不能清償債務之情事，已合
    於聲請更生之要件，自應予其有透過更生程序加以重建經濟
    生活之機會，俾符消債條例之立法本旨。
六、綜上所述，本件聲請人有不能清償債務之情事，又所負無擔
    保或無優先權之債務總額未逾1,200萬元，且未經法院裁定
    開始清算程序或宣告破產，復查無消債條例第6條第3項、第
    8條或第46條各款所定應駁回更生聲請之事由存在，則聲請
    人聲請更生，應屬有據，自應准許。
七、爰依首揭規定，裁定如主文。　　
中　　華　　民　　國　  110　　年　　10 　　月　 21   日
                    民事第二庭法  官  葉峻石
以上正本係照原本作成。
本裁定不得抗告。
中　　華　　民　　國　  110　　年　　10 　　月　 21   日
                              書記官  沈柏樺